【裁判字號】    90,上訴,2978
【裁判日期】    901219
【裁判案由】    毒品危害防制條例
【裁判全文】
臺灣高等法院刑事判決                            九十年度上訴字第二九七八號
    上  訴  人  臺灣新竹地方法院檢察署檢察官
    被      告  丙○○
    指定辯護人  本院甲○辯護人
右上訴人因被告毒品危害防制條例案件，不服臺灣新竹地方法院九十年度訴字第一四
七號，中華民國九十年七月十三日第一審判決（起訴案號：臺灣新竹地方法院檢察署
八十九年度偵字第五○九九號）提起上訴，本院判決如左：
    主  文
上訴駁回。
    理  由
一、公訴意旨略以：被告丙○○明知第二級毒品安非他命，業經公告列為禁藥，不得
    非法持有、轉讓、販賣，竟基於無償提供安非他命之概括犯意，自民國八十七年
    十月起至八十八年二月份止，在新竹市○○里○○路○段六八三巷三四號家中，
    連續多次無償轉讓安非他命予戊○○（另案經檢察官起訴）吸食；又於八十七年
    十二月份，於上開住處，意圖營利，透過戊○○之介紹，向乙○○（業經檢察官
    另案起訴）購買價值約新台幣（下同）三萬元之ＶＣＤ二百多片，約定上開價金
    以安非他命抵償，且當場先以安非他命十公克抵償，嗣於八十九年八月十四日晚
    上九時五十分許，為警查獲，因認被告丙○○涉犯毒品危害防制條例第四條第二
    項之販賣第二級毒品、同法第八條第二項之轉讓第二級毒品罪嫌云云。
二、按犯罪事實應依證據認定之，無證據不得推定其犯罪事實；又不能證明被告犯罪
    者，應諭知無罪之判決。刑事訴訟法第一百五十四條、第三百零一條第一項分別
    定有明文。又刑事訴訟法上所謂認定犯罪事實之證據，係指足以認定被告確有犯
    罪行為之積極證據而言，該項證據自須適合於被告犯罪事實之認定，始得採為斷
    罪資料；認定不利於被告之事實，須依積極證據，苟積極證據不足為不利於被告
    事實之認定時，即應為有利於被告之認定，更不必有何有利之證據。最高法院二
    十九年上字第三一０五號、三十年上字第八一六號判例參照。
三、本件公訴人認被告丙○○涉有毒品危害防制條例第四條第二項、同法第八條第二
    項之販賣及轉讓第二級毒品罪嫌，係以證人戊○○、乙○○於警訊中之證詞，互
    核與被告之母傅溫秋枝證稱丙○○綽號「阿全」及證人即承辦警員己○○所述查
    獲本案經過均相符合，且證人戊○○於警訊時所繪製之被告住處地圖，經命警查
    證結果確係被告之住處，證人戊○○於警訊所指述之0000000000號行
    動電話，亦係丙○○之弟丁○○所申請，有遠傳電話股份有限公司八十九年十二
    月十五日所提供之個人戶行動電話服務申請書可資佐證，可見上開證人於警訊所
    證述內容堪可採信，為其論據。惟訊據被告丙○○堅決否認有前揭販賣及轉讓第
    二級毒品安非他命犯行，辯稱：伊不認識戊○○、乙○○，亦從未見過上開二人
    ，更無可能販賣或轉讓毒品予渠等等語。
四、經查：
（一）證人戊○○於警訊時雖證稱：「因他（乙○○）拿ＶＣＤ約貳佰片給我，我幫
      他找買主，結果由「阿全」（即被告）當場議價參萬元後拿走，但無現金，先
      由「阿全」當場給安非他命十公克抵償，那時是八十七年十二月在「阿全」家
      中，後來陸續乙○○都到「阿全」家拿藥（即安非他命）走，因我那時住「阿
      全」家所以知道」等語（見偵查卷第七頁），證人乙○○證稱：「我於八十七
      年十一月十八日因妨害自由案甫出獄，因為昔日友人戊○○積欠我現金三萬元
      無法償還，於是在八十八年一月十六日凌晨約一時許，戊○○拿了安非他命二
      公克至我家中給我說是做為償還現金，八十八年一月十九日十六時許，戊○○
      又拿了安非他命三公克至我家中給我做為償還現金，八十八年一月二十一日十
      六時許，又拿安非他命三公克給我做為償還現金」、「戊○○是在八十七年七
      月間向我借參萬元現金，但並沒有告知我作何用途」等語，二人於警訊所述內
      容，就戊○○積欠乙○○三萬元之理由，安非他命係由何人取得，取得之地點
      、數量，均不相符，已難遽信。況證人乙○○自警訊、檢察官偵查中及原審訊
      問時，均證稱：係證人戊○○積欠伊三萬元，戊○○有拿安非他命抵償之，從
      不認識亦未見過被告，不知被告是否綽號「阿全」等語（見偵查卷第一○二頁
      以下、原審卷第五十五頁至第五十六頁），顯見證人乙○○從未至被告家中取
      得安非他命，亦不知戊○○所交付予伊之安非他命究係向何人取得甚明，證人
      戊○○上開警訊中之證詞，是否真實，即有疑義。另證人戊○○於檢察官訊問
      時復改稱：伊不認識被告，知道被告綽號叫「阿全」，警訊筆錄關於安非他命
      部分之供述不實在，伊不曾去住「阿全」家，但伊知道「阿全」家在那裡，是
      朋友帶伊去的，「阿全」沒有提供安非他命給伊吸食，伊是自己向朋友買的，
      伊有幫乙○○代售二百多片ＶＣＤ要給「阿全」，因伊找不到「阿全」，所以
      未賣出，也未付錢給乙○○等語（見偵查卷第一○一頁背面）；於原審訊問時
      供稱：伊從來沒有見過「阿全」，伊有拿安非他命給乙○○，但是幾次伊忘記
      了，ＶＣＤ被一個朋友叫「浪子」的人拿走，但前沒有給伊；警員訊問伊時，
      有拿乙○○的筆錄給伊看，叫伊交出一個人出來，警察叫伊隨便講一個，反正
      跟伊沒關係，因為伊曾幫乙○○賣ＶＣＤ，伊朋友曾經帶伊去新竹找一個叫「
      阿全」的人要賣ＶＣＤ給他，沒有賣成，伊就將ＶＣＤ寄放在伊朋友「浪子」
      那邊，伊被乙○○供出說賣安非他命，伊就說是「阿全」賣給乙○○的，00
      00000000號行動電話是「浪子」跟伊說有事打電話給「阿全」留給他
      的號碼，伊有將該電話號碼給乙○○等語（見原審卷第五十九頁至第六十一頁
      ；第七十七頁至第七十八頁）；於本院九十年十月二十二日訊問時證稱：被告
      沒有提供安非他命給伊吸食，伊不認識被告，是乙○○有一批ＶＣＤ要伊幫忙
      處理，伊有一個朋友綽號叫「浪子」的，說要介紹「阿全」給伊認識，「浪子
      」就把ＶＣＤ拿走，但沒有給伊錢，繪製被告家地圖是因為伊朋友說「阿全」
      住那裡，說要幫伊賣ＶＣＤ，後來他朋友沒有給伊錢，伊也沒有見過「阿全」
      這個人等語，是證人戊○○對於「阿全」究係何人？是否當場議價？並交付安
      非他命十公克？「阿全」有無取走ＶＣＤ？乙○○嗣後有無至「阿全」家中取
      得安非他命？或係由伊代為轉交？等構成要件事實，前後所證情節均相互矛盾
      ，參以，證人乙○○於警訊時既指述戊○○係提供安非他命者，則戊○○於本
      案係居於利害關係人之地位，其證詞難免偏頗，亦難遽採。雖證人戊○○、乙○○二人所證述之0000000000號行動電話係被告之弟丁○○所申請
      ，然無其他證據足認該行動電話確係被告所使用；被告之母傅溫秋枝雖證稱其
      子即被告綽號「阿全」，證人戊○○雖能繪出被告住處地圖，此亦僅能證明證
      人戊○○知悉被告住處，甚或認得被告，亦不得依此而遽認被告有上開犯行；
      且上開證人戊○○之證詞既有瑕疵，並無據證能力且無憑信性，不得採為證據
      ，已如前述，縱證人知悉被告行動電話、綽號、或住處，亦不影響上開證詞之
      證據能力，附此敘明。
（二）另證人戊○○於警訊時證稱：從八十七年十月認識被告，一直到八十八年農曆
      新年止，均由被告免費供伊吸食安非他命，並住被告住處，由被告供給吃住等
      語（見偵查卷第六頁反面），然證人戊○○於檢察官偵查中、原審及本院九十
      年十月二十二日訊問時，即翻異前詞，證稱：不認識被告，亦從未住於被告家
      中等語，證人之證詞顯有瑕疵，已難遽信，況被告之母傅溫秋枝於偵訊時亦證
      稱：被告之朋友從未住伊住處等語（見偵查卷第五十頁反面），佐以，戊○○
      縱與被告相識，依理亦無住居被告住處四月餘，且由被告無償提供吃住及價格
      昂貴之安非他命之理，是證人戊○○上開警訊證述內容，與常情不符，而無憑
      信性。
（三）證人即承辦員警己○○於原審訊問時雖證稱：先查獲乙○○，在乙○○家搜查
      到安非他命，問乙○○安非他命來源，乙○○說是向戊○○買的，後來去找戊○○，戊○○當時在看守所，我們去臺北看守所訊問戊○○，戊○○說安非他
      命是從被告那邊拿的，實際上欠錢的人是被告，拿安非他命抵償的也是被告等
      語（見原審卷第七十七頁）；於本院九十年十一月五日訊問時亦為相同之證述
      ，惟證人戊○○警訊時證稱被告無償轉讓及販賣安非命之供述，經多方勾勒判
      斷，應非屬實，尚難採信，已如前述，證人己○○所述查獲過程，亦不能證明
      被告確有轉讓或販賣安非他命之犯行，而採為對被告不利之認定。
    綜上可知，本件查無積極證據足以證明被告有販賣、轉讓第二級毒品安非他命之
    行為，自亦無從以證人乙○○、戊○○上開有瑕疵且無證據力之證詞，即為被告
    有罪之認定。此外，本院復查無其他積極證據足以證明被告確有販賣及轉讓第二
    級毒品安非他命之行為，自屬不能證明被告犯罪。
五、原審認不能證明被告丙○○犯罪，而為無罪之諭知，並無不合。檢察官上訴意旨
    猶執前詞，而指摘原判決不當，為無理由，應予駁回。
據上論斷，應依刑事訴訟法第三百六十八條，判決如主文。
本案經檢察官劉斐玲到庭執行職務。
中      華      民      國    九十    年     十二     月     十九     日
                              臺灣高等法院刑事第 十五 庭
                                  審判長法  官  房  阿  生
                                        法  官  鄧  振  球
                                        法  官  雷  元  結
右正本證明與原本無異。
檢察官如不服本判決應於收受送達後十日內向本院提出上訴書狀，其未述上訴之理由
者並得於提起上訴後十日內向本院補提理由書（均須按他造當事人之人數附繕本）。
被告不得上訴。
                                        書記官  梁  雅  華
中    華    民    國     九十     年       十二     月       十九       日


司法院資訊處製作；財團法人民間司法改革基金會備份。
